【裁判字號】    98,交抗,2917
【裁判日期】    981229
【裁判案由】    違反道路交通管理處罰條例
【裁判全文】
臺灣高等法院交通事件裁定            98年度交抗字第2917號
抗  告  人
即受處分人  甲○○
上列抗告人因違反道路交通管理處罰條例案件，不服臺灣桃園地
方法院中華民國98年11月10日所為裁定（98年度交聲字第2079號
），提起抗告，本院裁定如下：
    主  文
抗告駁回。
    理  由
一、抗告意旨略以：原裁定法官所裁偏袒一方，因抗告人才疏學
    淺，文筆不能達意，請求開辯論庭云云。
二、按汽車行駛於高速公路，未依規定行駛車道者、違規超車者
    ，處汽車駕駛人3,000元以上6,000元以下罰鍰；汽車駕駛人
    有道路交通管理處罰條例第33條第1項之情形者，並記違規
    點數1點，道路交通管理處罰條例第33條第1項第3款、第7款
    前段、第63條第1項第1款分別定有明文。次按汽車行駛高速
    公路及快速公路，其車道之使用，除因交通事故及道路施工
    依臨時或可移動標誌指示或交通勤務警察指揮外，應依設置
    之交通標誌、標線或號誌之規定，無設置者，大型車應行駛
    於外側車道，並得暫時利用緊臨外側車道之車道超越前車，
    高速公路及快速公路交通管制規則第8條第1項第2款亦有明
    文。再按汽車超車及讓車時，前行車連貫二輛以上者，不得
    超車，道路交通安全規則第101條第1項第2款後段另定有明
    文。
三、經查：
  (一)本件抗告人即受處分人甲○○於民國（下同）98年6月23 日
    晚上6時28分許，駕駛車牌號碼955-TK號之自用一般大貨車
    在國道一號高速公路由南向北行駛，行經國道一號高速公路
    北上172.2公里處（原處分書誤載為174.8公里處），有外側
    車道無車輛行駛而違反規定行駛在中間車道之違規行為，經
    內政部警政署國道公路警察局第三警察隊員警攔停當場掣發
    公警局交字第Z00000000號舉發違反道路交通管理事件通知
    單，予以舉發後，受處分人於應到案日期98年7月8日前向原
    處分機關交通部公路總局新竹區監理所中壢監理站表示不服
    ，經原處分機關調查後認定違規事實明確，而於98年8月11
    日依道路交通管理處罰條例第33條第1項第3款、違反道路交
    通管理事件統一裁罰基準表之規定，以壢監裁字第裁53-Z00
    000000號違反道路交通管理事件裁決書，認定受處分人有「
    行駛高速公路未依規定行駛車道（大型車違規行駛內側以外
    車道）」之違規行為，裁處罰鍰新台幣（下同）4,000元，
    並記違規點數1點，此有內政部警政署國道公路警察局98年6
    月23日公警局交字第Z00000000號舉發通知單、異議人之申
    訴單、原處分機關98年8月11日壢監裁字第裁53-Z00000000
    號違反道路交通管理事件裁決書暨送達證書各1紙在卷可稽
    。
  (二)受處分人於上揭時、地違規行駛內側以外之中線車道事實，
    除據受處分人自承在卷外，並據證人即當日舉發本件違規事
    件之員警邢慧屏於原審訊問時證述：案發當時，伊與同事陳
    啟文共同執行巡邏勤務，伊等自五權西路交流道上來由南往
    北巡邏，行經中山高速公路174.8公里處發現異議人甲○○
    行走中線車道，該處在中清交流道北上出口到入口之間，中
    清交流道北上匝道入口為173.9公里處，高公局有規定大型
    車在交流道入口前後500公尺可行駛中線車道避開小型車上
    下交流道之車潮，當時異議人駕駛955-TK大貨車從高速公路
    174. 8公里處北上，中清交流道北上入口是173.9公里，過
    了五百公尺是173.4公里，異議人過了中清交流道超過500公
    尺後仍繼續行駛中線車道1.2公里，且當時外線車道已經沒
    有車輛佔用，然異議人依然行駛在中線車道上，故伊等在北
    上172. 2公里處將異議人攔停舉發等語（見原審卷第23頁背
    面至第24頁）明確；又證人邢慧屏係於執行勤務中偶然發覺
    受處分人有前開違規情事，其與受處分人夙無怨隙，實無必
    要甘冒偽證重責而捏造前開情節誣陷受處分人，且證人邢慧
    屏為執行交通取締勤務之員警，對舉發此等交通案件亦有相
    當舉發之經驗，證人邢慧屏既明確證述受處分人前開違規情
    節，自屬可信。受處分人確有前開違規情事，堪以認定。
  (三)受處分人雖辯稱：伊係合法超車，因斯時正逢下班之時段，
    該處又係上下交流道之路段，伊因車道壅塞因而行駛中線超
    車，再者，法律並未規定超車要超幾公里、要超幾台車，故
    伊本案之超車行為並不違法云云。惟查，依前揭道路交通安
    全規則第101條第1項第2款後段規定，受處分人縱有超車必
    要，要不得於前行車連貫二輛以上時為超車。受處分人所稱
    本案案發時、地，高速公路之外線車道為車輛佔用乙情，係
    伊以斯時為晚上6點，依常理判斷車輛一定擁擠所為之推論
    ，縱然屬實，則前車既已連續二輛以上而車道壅塞，依法受
    處分人即不得超車，而無利用中線車道超越前車之正當事由
    ，其行駛中線車道即屬違反道路交通管理處罰條例第33條第
    1項第3款之規定；再受處分人稱本案案發時、地，高速公路
    之外線車道為車輛佔用，受處分人乃依前揭高速公路及快速
    公路交通管制規則第8條第1項第2款規定，得以暫時利用緊
    臨外側車道之車道超越前車，惟受處分人仍應於利用中線車
    道超越前車完成後，即應於回復於外車道行駛，其未駛回外
    線車道而仍行駛於中線車道，亦屬違反道路交通管理處罰條
    例第33條第1項第3款之規定。又本件舉發員警自中山高速公
    路北上174.8公里處時起，即發現受處分人所駕駛之大貨車
    行駛於中線車道，至受處分人於172.2公里處被舉發員警攔
    停，其路程長達2.6公里，若以自中清交流道北上入口係位
    於中山高速公路北上173.9公里處，加計500公尺之交流道匯
    流路段後之北上173.4公里計算，受處分人駕駛大貨車自173
    . 4公里處行駛中線車道，至被舉發員警攔停止，其行駛中
    線車道路程亦長達1.2公里，然受處分人為警攔停前，當時
    外側車道已經沒有車輛佔用，而受處分人仍行駛於中線車道
    上一節，業據證人邢慧屏結證屬實，是受處分人前開所辯，
    顯係推諉卸責之詞，洵不足採。
  (四)綜上所述，原審因認原裁決機關以受處分人有前揭違規事實
    ，依道路交通管理處罰條例第33條第1項第3款、第63條第1
    項第1款、違反道路交通管理事件統一裁罰基準表之規定，
    裁處罰鍰4,000元，並記違規點數1點，核無違誤，而駁回受
    處分人之異議，經核並無不當。又按證據之證明力由法院自
    由判斷之，為刑事訴訟法第155條第1項所明定，此項自由判
    斷職權之行使，苟係基於普通日常生活之經驗，而非違背客
    觀上應認為確實之定則者，即屬合於經驗法則，不容當事人
    任意指摘（最高法院30年上字第597號判例意旨參照）；交
    通事件性質上屬行政法範籌，公務員依法所為行政處分本具
    公法上推定之效力，受處分人對行政處分有所不服，原則上
    需負舉證之義務，核與民、刑事訴訟程序之舉證責任尚有不
    同，原審權衡受處分人所執異議理由難以推翻證人邢慧屏親
    身舉發本件違規經驗之證言，認定受處分人確有駕駛大型車
    輛違規行駛內側以外之中線車道之違規行為，並無明顯違背
    任何經驗法則，尚難認有何違誤，其抗告核無理由，應予駁
    回。
據上論結，應依道路交通管理處罰條例第89條、道路交通案件處
理辦法第26條，刑事訴訟法第412條，裁定如主文。
中    華    民    國    98    年    12    月    29    日
            刑事第十五庭  審判長法  官  吳昭瑩
                                法  官  吳炳桂
                                法  官  賴邦元
以上正本證明與原本無異。
不得再抗告。
                                書記官  鄭信昱
中    華    民    國    98    年    12    月    30    日


司法院資訊處製作；財團法人民間司法改革基金會備份。
